【裁判字號】    97,易,25
【裁判日期】    970131
【裁判案由】    詐欺
【裁判全文】
臺灣板橋地方法院刑事判決                97年度易字第25號
公  訴  人  臺灣板橋地方法院檢察署檢察官
被      告  甲○○
上列被告因詐欺案件，經檢察官提起公訴（96年度偵字第22371
號），本院合議庭以裁定進行簡式審判程序，判決如下：
    主  文
甲○○幫助意圖為自己不法之所有，以詐術使人將本人之物交付
，累犯，處有期徒刑參月，如易科罰金，以新臺幣壹仟元折算壹
日。
    事  實
一、甲○○前因違反毒品危害防制條例案件，經本院以94年度易
    字第448 號判處有期徒刑7 月確定，刑期起算日期為民國94
    年11月1 日，而於95年5 月27日縮刑期滿執行完畢。詎甲○
    ○仍不知警惕，其於96年7 、8 月間，因缺錢花用，經由不
    詳友人之告知，得知可將自己於金融機構所開立帳戶之存摺
    、提款卡等物出售供人使用，以收取相當之對價，而依其智
    識程度，可預見提供自己之帳戶存摺、提款卡等供不熟識之
    人使用，可能幫助他人以該帳戶作為收取詐騙被害人所得財
    物之用，竟仍不違背其本意，基於幫助他人詐欺取財之犯意
    ，於96年8 月6 日至同月10日間某日時，在臺北縣中和市○
    ○路某址便利商店門口，以新臺幣（下同）2,000 元之代價
    ，將其前於中國信託商業銀行雙和分行所開立之帳號000000
    000000號帳戶（下稱中國信託商銀帳戶）之存摺、提款卡（
    含密碼）等物，均交付予某真實年籍姓名不詳之成年男子，
    以此方式幫助該男子所屬之詐欺集團為詐欺取財之犯行。嗣
    取得甲○○上開中國信託商銀帳戶之詐欺集團成員，即基於
    詐欺取財之犯意，於96年8 月10日下午4 時30分許，利用Sk
    ype 通訊軟體連線上網際網路之聊天室，以「可欣」之暱稱
    與乙○○交談，並向乙○○佯稱其係學生，可兼職做援交云
    云，致乙○○因而陷於錯誤，誤信「可欣」確可提供援交服
    務，而於同日晚間9 時35分許，依「可欣」之指示以自動提
    款機匯款3 萬元至甲○○上開中國信託商銀帳戶內，作為援
    交對價之「保證金」，旋由該詐欺集團成員持提款卡將上開
    款項提領一空。嗣因乙○○於匯款後，遲未接獲「可欣」之
    通知，發覺有異，經報警處理後，始循線查獲上情。
二、案經臺北縣政府警察局中和分局報請臺灣板橋地方法院檢察
    署檢察官偵查起訴
    理  由
一、上揭被告甲○○出售並交付其中國信託商銀帳戶存摺、提款
    卡（含密碼）等物予某真實姓名年籍不詳之成年男子，幫助
    該男子所屬之詐欺集團遂行詐欺取財犯行等事實，業據被告
    於本院審理時坦白承認，並有中國信託商業銀行96年10月17
    日中信銀集作字第96508517號函文檢送之被告上開中國信託
    商銀帳戶基本資料1 份在卷可稽；而被害人乙○○上開遭詐
    騙而匯款至被告前開中國信託商銀帳戶內等情節，亦據被害
    人於警詢中指述綦詳，並有被害人所提出之自動提款機交易
    明細表1 紙、前揭中國信託商業銀行函文檢送之被告中國信
    託商銀帳戶交易明細1 份、嘉義市警察局第一分局北興派出
    所受理各類案件紀錄表、受理詐騙帳戶通報警示簡便格式表
    、內政部警政署反詐騙案件紀錄表等各1 紙在卷可憑，足認
    被告上開自白，核與事實相符。又於金融機構開設存款帳戶
    ，請領存摺及提款卡一事，原係針對個人身分之社會信用而
    予以資金流通，具有強烈之屬人性，而金融帳戶為個人理財
    之工具，於金融機構申請開設存款帳戶亦無任何特殊之資格
    限制，一般民眾皆可以存入最低開戶金額之方式，任意於金
    融機構申請開設存款帳戶，且一人並可於不同之金融機構申
    請多數之存款帳戶使用，此屬眾所周知之事實；是依一般人
    之社會生活經驗，若見他人不以自己名義申請帳戶，反而向
    人收購存款帳戶供己使用，衡情對於該帳戶是否供不法之使
    用，當有合理之懷疑；被告既係心智成熟之成年人，依其個
    人之智識及經驗，應可預見提供帳戶存摺、提款卡等物供他
    人使用，有幫助該他人從事詐欺取財犯行之可能，然被告為
    牟小利，竟仍將其上開中國信託商銀帳戶之存摺、提款卡（
    含密碼）等物，交予他人使用，足見被告於主觀上對於其提
    供帳戶之行為，縱令因而幫助他人為詐欺取財之行為，亦不
    違反其本意，其有幫助詐欺取財之不確定故意，至屬灼然。
    綜上所述，本件事證明確，被告犯行堪以認定。
二、核被告所為，係犯刑法30條第1 項、第339 條第1 項之幫助
    詐欺取財罪。被告係幫助該收購帳戶之男子所屬詐欺集團成
    員為詐欺取財之犯行，為幫助犯，依刑法第30條第2 項規定
    ，減輕其刑。又被告有如事實欄第1 項所載之犯罪科刑及執
    行紀錄，有臺灣高等法院被告前案紀錄表在卷可參，其於受
    有期徒刑之執行完畢後，5 年內故意再犯本件有期徒刑以上
    之罪，為累犯，應依刑法第47條第1 項規定加重其刑，並依
    法先加後減之。爰審酌被告之犯罪動機係為牟取小利，其犯
    行對於被害人所造成之損害雖非鉅額，然其行為助長社會上
    「人頭文化」歪風，導致詐欺犯罪追查不易，形成查緝死角
    ，及其犯後於本院審理時已坦承犯行，態度尚稱良好等一切
    情狀，量處如主文所示之刑，並諭知易科罰金之折算標準。
據上論斷，應依刑事訴訟法第273 條之1 第1 項、第299 條第1
項前段，刑法第30條第1 項、第2 項、第339 條第1 項、第47條
第1 項、第41條第1 項前段，刑法施刑法第1 條之1 第1 項、第
2 項前段，判決如主文。
本案經檢察官黃佳權到庭執行職務
中    華    民    國    97    年    1     月    31    日
                  刑事第一庭  法  官  劉景宜
以上正本證明與原本無異
如不服本判決應於送達後10日內向本院提出上訴狀
                              書記官  謝秀青
中    華    民    國    97    年    2     月    4     日
附錄本案論罪科刑法條全文：
刑法第339條第1項
意圖為自己或第三人不法之所有，以詐術使人將本人或第三人之
物交付者，處5年以下有期徒刑、拘役或科或併科1千元以下罰金
。


司法院資訊處製作；財團法人民間司法改革基金會備份。
